最高法院刑事判決　　　　　　一○○年度台上字第六六九六號
上　訴　人　沈庠宏
上列上訴人因違反毒品危害防制條例案件，不服台灣高等法院高
雄分院中華民國一○○年九月二十日第二審判決（一○○年度上
訴字第一二八九號，起訴案號：台灣屏東地方法院檢察署九十九
年度偵字第四一三一號），提起上訴，本院判決如下：
    主  文
上訴駁回。
    理  由
按刑事訴訟法第三百七十七條規定，上訴於第三審法院，非以判
決違背法令為理由，不得為之。是提起第三審上訴，應以原判決
違背法令為理由，係屬法定要件。如果上訴理由書狀並未依據卷
內訴訟資料，具體指摘原判決不適用何種法則或如何適用不當，
或所指摘原判決違法情事，顯與法律規定得為第三審上訴理由之
違法情形，不相適合時，均應認其上訴為違背法律上之程式，予
以駁回。本件上訴人沈庠宏上訴意旨略以：(一)原判決引用證人何
建興於偵查中之陳述，作為上訴人製造毒品犯罪之證據。惟何建
興於第一審時證稱：伊沒有親眼看見上訴人製造甲基安非他命，
亦未跟上訴人買過甲基安非他命，而是向姜偉越拿的等語。顯見
何建興於偵查中所稱跟上訴人購買新台幣（下同）二萬元之甲基
安非他命、因而知道上訴人在製造毒品云云，係虛偽不實，係其
個人之想像而無根據，原判決採信其證詞，有判決理由不備之違
法。(二)本案扣案物品中並無製造甲基安非他命所需之原料或設備
，光憑扣案證物並不足以合成甲基安非他命。所扣得氫氧化鈉、
鹽酸化學物品，均為一般家庭常用之洗滌用物，不能因此即推定
係供製毒所用，原判決認上訴人於查獲當天並無當場製造甲基安
非他命之情況，故其如將部分設備、原料移往他處或用盡亦非不
可能云云，顯然乏據。(三)原判決以：製造毒品罪，其所稱製造，
除將不具毒品成分之原料加以化合而成毒品外，尚包括將原含有
毒品之物，予以加工改製在內。此與鈞院認為將液態安非他命半
成品加工製造為固態安非他命，其成分及分子結構並無二樣，由
液態結晶為固態之過程中僅物質存在態樣之改變，難以製造視之
，不成立製造毒品罪之見解歧異。原判決所謂「將不具毒品成分
之原料加以化合成毒品」及「將原含有毒品物質之物，予以加工
改製」之分界何在？顯有疑義。原判決應有理由不備之違法云云
。惟查原判決依憑證人何建興之證言，扣案如原判決附表（下稱
附表）編號1、2所示之含甲基安非他命及麻黃成分晶體、液體
，暨如附表編號3 至19所示製造甲基安非他命之化學藥劑、器械
、設備，卷附逕行搜索報告書，搜索扣押筆錄，扣押物品目錄表
，查獲照片，製造甲基安非他命流程表，內政部警政署刑事警察
局民國九十九年六月一日刑鑑字第○九九○○六五二二八號鑑定
書、九十九年十二月十五日刑鑑字第○九九○一六二六四五號鑑
定書，法務部調查局九十三年七月十二日調科壹字第○九三○○
二七八五五○號函，台灣台南地方法院九十九年度易字第六○○
號刑事判決及上訴人之前案紀錄表，行政院衛生署食品藥物管理
局九十九年六月二十九日ＦＤＡ管字第○九九○○三五七五七號
函文等證據資料，資以認定上訴人有原判決事實欄所記載之犯罪
事實，因而維持第一審論處上訴人製造第二級毒品罪刑之判決，
駁回上訴人在第二審之上訴，已詳述其依憑之證據及認定之理由
。並對於上訴人矢口否認有何製造甲基安非他命之犯行，辯稱：
扣案工具桶子、漏斗、量杯是伊澆花、灑農藥所用，甲基安非他
命則是「南仔」去年過年拿給伊，給伊鹵水約保特瓶一瓶，並說
放冰箱就可以結晶，要給鴿子吃，因鴿子吃了後比賽會較好，伊
拿結晶的給鴿子吃，結晶之後會有鹵水，鹵水沒有使用，警員來
時伊還放著沒有丟掉，結晶品不是伊做的。記載製作過程的筆記
本是一、二年前朋友給伊，伊抄襲的，伊僅持有甲基安非他命，
並未製造云云。經綜合調查證據之結果，認不可採，已在判決內
詳予指駁，所為論述，核與卷證資料相符，從形式上觀察，並無
違背法令之情形。按認事採證、證據之取捨及證據證明力之判斷
，俱屬事實審法院之職權，苟無違背證據法則，自不能指為違法
。而證人之供述前後稍有不符或相互間有所歧異，究竟何者為可
採，事實審法院非不可本於經驗法則，斟酌其他情形，作合理之
比較，定其取捨；若其基本事實之陳述與真實性無礙時，仍非不
得予以採信，非謂一有不符或矛盾，即認其全部均為不可採信。
從而供述之一部認為真實者，予以採取，自非證據法則所不許。
原判決採用證人何建興於偵訊時所稱：於九十九年四月間，伊被
抓前幾天，在上訴人工廠向他買甲基安非他命二萬元，去他家時
，他拿出來給伊看，他原本要找姜偉越投資，故伊知道他在製毒
等語。檢察官乃依此供述指揮警員搜索上訴人之居處，扣得如附
表所示之毒品、化學藥劑、器械及設備等，因認上訴人確有製造
甲基安非他命之行為，就何建興於第一審改稱：甲基安非他命是
伊向姜偉越拿的，並未向上訴人購買甲基安非他命等語，如何不
足為有利於上訴人之認定，亦在判決理由內說明，原判決就上述
各證據，斟酌取捨，已於理由欄詳敘取捨及得心證之判斷理由，
並無證據上理由不備之違法情形。又扣案之脫水機、白鐵桶、塑
膠漏斗、塑膠杓子、白鐵過濾網等物，經內政部警政署刑事警察
局施以氣相層析法、質譜分析法、核磁共振分析法鑑定結果，如
何檢出微量二級毒品甲基安非他命 （Methamphetamine）及微量
四級毒品之毒品先驅原料麻黃（Ephedrine）、假麻黃（Pse
udoephedrine），或二者其一之成分，足徵係供製造甲基安非他
命所使用，否則豈有在脫水機內檢出第二級毒品甲基安非他命、
第四級毒品之先驅原料麻黃或假麻黃之理？上訴人所辯上開
器械係供伊灑農藥使用云云，如何不足採信，原判決理由亦詳予
說明。再毒品危害防制條例第四條之製造毒品罪，除將不具毒品
成分之原料加以化合而成毒品外，尚包括將原含有毒品物質之物
，予以加工改製在內。故將劣質毒品加工提高其純度，將液態毒
品加工成固態，將粉末狀毒品依所需形狀、顏色、劑量加工成錠
劑，或使潮濕之毒品乾燥化等，均應成立製造毒品罪，上訴人以
不詳原料使用如附表編號3 至19所示化學原料、器械、設備製造
甲基安非他命之行為，如何已構成製造第二級毒品罪，原判決亦
在理由內逐一論斷綦詳，並無上訴意旨所稱理由不備之情形。上
訴意旨，核係對原審取捨證據與自由判斷證據證明力之職權行使
及原判決理由已經說明之事項，再為事實上之爭辯，徒以自己之
說詞，泛指其為違法，並非適法之第三審上訴理由，其上訴違背
法律上之程式，應予駁回。
據上論結，應依刑事訴訟法第三百九十五條前段，判決如主文。
中    華    民    國  一○○  年   十二   月    一    日
                      最高法院刑事第十一庭
                          審判長法官  黃  正  興  
                                法官  許  錦  印  
                                法官  林  瑞  斌  
                                法官  陳  春  秋  
                                法官  謝  靜  恒  
本件正本證明與原本無異
                                      書  記  官  
中    華    民    國  一○○  年   十二   月    五    日
                                                      Ｅ